臺灣高等法院刑事判決
111年度交上訴字第154號
上  訴  人  臺灣新北地方檢察署檢察官
上  訴  人  
即  被  告  王明進



選任辯護人  鄭凱鴻律師
訴訟參與人
即  告訴人  周建文（年籍、地址詳卷）  
            周瑞瑛（年籍、地址詳卷） 
上列上訴人因被告過失致死案件，不服臺灣新北地方法院111年
度審交訴字第35號，中華民國111年5月11日第一審判決（起訴案
號：臺灣新北地方檢察署110年度偵字第32431號），提起上訴，
本院判決如下：
    主  文
上訴駁回。
緩刑貳年。
    事實及理由
一、審理範圍：刑事訴訟法第348條規定：「（第1項）上訴得對
    於判決之一部為之。（第2項）對於判決之一部上訴者，其
    有關係之部分，視為亦已上訴。但有關係之部分為無罪、免
    訴或不受理者，不在此限。(第3項）上訴得明示僅就判決之
    刑、沒收或保安處分一部為之」。經查，本件檢察官、上訴
    人即被告王明進均僅對刑度上訴（本院卷第100、167至168
    頁），故本院以經原審認定如下之事實及論罪為基礎，僅就
    原審判決量刑是否合法、妥適予以審理，合先敘明。
二、原審認定之事實、論罪：
  ㈠原審認定之事實：被告於民國110年5月29日上午5時24分許，
    駕駛車牌號碼00-0000號自用小客貨車沿新北市泰山區新生
    路往明志路2段方向行駛（行向為由北往南），行經新生路
    與明志路2段之交岔路口，欲左轉至明志路2段（起訴書誤載
    為新生路）之際，本應注意車前狀況，並隨時採取必要之安
    全措施，及注意汽車行近行人穿越道，遇有行人穿越時，無
    論有無交通指揮人員指揮或號誌指示，均應暫停禮讓行人先
    行通過，而依當時天候晴、晨光（起訴書誤載為暮光）、柏
    油路面乾燥無缺陷、無障礙物、視距良好，並無不能注意之
    情事，竟疏未注意及此，貿然左轉，適有行人即被害人周陳
    月嬌行走在明志路2段（起訴書誤載為新生路）之行人穿越
    道上（行向為由南往北），被告駕駛之車輛因而撞及被害人
    周陳月嬌，造成被害人周陳月嬌倒地後遭該車拖行，致其受
    有顏面骨開放性骨折、頭部外傷、肋骨骨折併氣血胸、左髖
    挫傷、左手撕裂傷等傷害，經送往醫院急診救治，仍因受有
    顱顏骨、頸椎骨折併顱內出血之傷害，致神經性休克，而於
    同日上午7時16分許不治死亡。而被告於肇事後，於犯罪尚
    未被有偵查權之機關或公務員發覺前，留在現場向前來處理
    之警員表明係肇事者而接受裁判。
  ㈡原審之論罪：被告所為，係犯道路交通管理處罰條例第86條
    第1項、刑法第276條之汽車駕駛人，行經行人穿越道不依規
    定讓行人優先通行而犯過失致人於死罪。
三、刑之加重及減輕：
　㈠被告為汽車駕駛人，行經行人穿越道不依規定讓行人優先通
    行，因而致人死亡，應依道路交通管理處罰條例第86條第1
    項規定，加重其刑。
　㈡被告於肇事後，於犯罪未被有偵查權之機關或公務員發覺前
    ，即向據報前往現場處理之警員承認為肇事人，此有道路交
    通事故肇事人自首情形記錄表在卷可稽（見偵字卷第16頁）
    ，爰依刑法第62條前段之規定減輕其刑，並依法先加後減之
    。
四、上訴之判斷：
　㈠被告上訴意旨略以：原判決量刑失當，請考量被告犯後態度
    良好、努力籌措和解金，希望能盡力彌補告訴人等之傷痛等
    情，予以緩刑之宣告等語。
　㈡檢察官上訴意旨略以：原審漏未審酌被告雖於審查庭時坦承
    犯行，並表達賠償意願，惟其於警詢及偵查期間對於肇事之
    經過一再供稱其於左轉時有打向燈、車速僅20公里以下，肇
    事後立即停車云云，均與卷附路口監視影像顯示不符；再者
    ，被告於110年8月10日泰山區公所進行調解時，謊稱不知有
    無投保第三責任險，卻早於事故發生後即向保險公司申請強
    制險及第三責任險，並於肇事後立即脫產，且於原審111年4
    月20日庭審前訂定之調解庭自始均未提及新臺幣(下同)100
    萬元本票之調解條件，卻於同日審查庭時坦認犯行，並陳稱
    早已備妥100萬元本票與告訴人周建文、周瑞瑛和解，係因
    告訴人調解方案過高而未能達成調解，致原審誤認其有和解
    誠意，足認被告犯後態度惡劣；又身為子女之告訴人因被告
    前開毫無悔意之辯解及說詞，迄今仍須不斷地深究回顧其母
    受害之過程以因應司法漫長之訴追及審判程序，身心俱疲，
    而原審量處之刑，實無懲儆之效，違背量刑之內部性界限等
    語。
　㈢按個案之裁量判斷，除非有全然喪失權衡意義或其裁量行使
    顯然有違比例、平等諸原則之裁量權濫用之情形，否則縱屬
    犯罪類型雷同，仍不得將不同案件裁量之行使比附援引為本
    案之量刑輕重比較，以視為判斷法官本於依法獨立審判之授
    權所為之量情裁奪有否裁量濫用之情事。此與所謂相同事務
    應為相同處理，始符合比例原則與平等原則之概念，迥然有
    別（最高法院100年度台上字第21號、第733號刑事判決意旨
    參照）。又刑法第57條之規定，係針對個別犯罪為科刑裁量
    時，明定科刑基礎及尤應注意之科刑裁量事項，屬宣告刑之
    酌定。又裁量權之行使，屬實體法上賦予法院依個案裁量之
    職權，如所為裁量未逾法定刑範圍，且無違背制度目的、公
    平正義或濫用裁量權情形，即無違法可言（最高法院106年
    度台抗字第25號刑事裁定意旨參照）。本案原審先依道路交
    通管理處罰條例第86條第1項規定加重其刑，再依刑法第62
    條前段之規定減輕其刑，並依法先加後減，量刑時就刑法第
    57條所定各款科刑輕重應審酌之事項，於理由欄內具體說明
    ：審酌被告駕駛車輛上路，本應注意遵守相關交通法規，以
    維護交通安全，並確保自身及其他用路人之生命、身體及財
    產法益，竟疏未注意其應負之上開注意義務，因而違規肇致
    本案交通事故發生，造成被害人死亡之結果，並使被害人家
    屬痛失至親，造成難以回復之損害，其過失程度及所生損害
    均非輕微，兼衡其前無刑案前科之素行、五專畢業之智識程
    度、於原審審理時自陳之家庭經濟及生活狀況，及犯後坦承
    犯行，並表達賠償意願，惟雙方經調解後仍因所提調解方案
    落差過大，無法達成共識而未達成調解之犯後態度等一切情
    狀，量處有期徒刑8月。原審已基於刑罰目的性之考量、刑
    事政策之取向以及行為人刑罰感應力之衡量等因素而為刑之
    量定，且於量刑時已就各量刑因素予以考量，亦無違背公平
    正義之精神，客觀上不生量刑失衡之裁量權濫用。經核原審
    量刑尚屬允當，應予維持。
　㈣從而，原判決關於被告之刑度並無不當，應予維持，檢察官
    及被告提起上訴，均無理由，應予駁回。
五、查被告前未曾因故意犯罪受有期徒刑以上刑之宣告，有卷附
    本院被告前案紀錄表可按，其因一時失慮，偶罹刑典，今已
    與被害人周陳月嬌之子女即告訴人周建文、周瑞瑛及周于琳
    、周玉靜達成調解並給付完畢，此有調解筆錄、審判程序筆
    錄在卷可憑（本院卷第166之1、205至206頁），足見其尚知
    正視己非，犯後彌縫態度可取，告訴人亦表示願給予被告緩
    刑之機會（本院卷第168頁），經此起訴、審判，當知所警
    惕，信無再犯之虞，本院審酌上情，認所宣告之刑以暫不執
    行為適當，諭知緩刑2年，以啟自新。
據上論斷，應依刑事訴訟法第368條，判決如主文。
本案經檢察官林郁璇提起公訴，檢察官高智美提起上訴，檢察官
蔡麗清到庭執行職務。
中　　華　　民　　國　　111 　年　　11　　月　　24　　日
                  刑事第十六庭  審判長法　官 劉嶽承
                                      法　官 廖紋妤
                                      法　官 王耀興
以上正本證明與原本無異。
如不服本判決，應於收受送達後20日內向本院提出上訴書狀，其
未敘述上訴之理由者並得於提起上訴後20日內向本院補提理由書
（均須按他造當事人之人數附繕本）「切勿逕送上級法院」。
                                      書記官 蘇佳賢
中　　華　　民　　國　　111 　年　　11　　月　　24　　日
附錄：本案論罪科刑法條全文
中華民國刑法第276條
因過失致人於死者，處5年以下有期徒刑、拘役或50萬元以下罰
金。
道路交通管理處罰條例第86條
汽車駕駛人，無駕駛執照駕車、酒醉駕車、吸食毒品或迷幻藥駕
車、行駛人行道或行經行人穿越道不依規定讓行人優先通行，因
而致人受傷或死亡，依法應負刑事責任者，加重其刑至二分之一
。
汽車駕駛人，在快車道依規定駕車行駛，因行人或慢車不依規定
，擅自進入快車道，而致人受傷或死亡，依法應負刑事責任者，
減輕其刑。